臺灣高等法院臺中分院刑事判決
110年度上訴字第1979號
上  訴  人  
即  被  告  邱信儒


上列上訴人因妨害自由等案件，不服臺灣臺中地方法院110年度
易緝字第56號中華民國110年9月7日第一審判決（起訴案號：臺
灣臺中地方檢察署108年度偵字第16333號、108年度少連偵字第1
74號），提起上訴，本院判決如下：
    主  文
上訴駁回。
    理  由
一、按依刑事訴訟法第361條第1項、第2項規定，不服地方法院 
    之第一審判決而上訴者，須提出上訴書狀，並應敘述具體理
     由；又上開法條規定上訴應敘述具體理由，係指須就不服
    判 決之理由為具體之敘述而非空泛之指摘而言。倘上訴理
    由就 其所主張第一審判決有違法或不當之情形，已舉出該
    案相關 之具體事由足為其理由之所憑，即不能認係徒托空
    言或漫事 指摘；縱其所舉理由經調查結果並非可採，要屬
    上訴有無理 由之範疇，究不能遽謂未敘述具體理由（最高
    法院106年度 第8次刑事庭會議決議參照）。另理由是否具
    體，則屬第二審法院審查之範圍，不在命補正之列，亦即上
    訴書狀已記載 理由，並有具體之敘述時，其上訴既屬合法
    ，第二審法院固 應就其理由之是否可取，為實體之審理及
    判斷；如認其上訴書狀雖記載理由，但並未具體敘述時，則
    無須再命補正，可逕認其上訴不合法，以判決駁回之（最高
    法院97年度台上字 第4475號判決意旨參照）。本件被告因
    不服原審法院之第一審判決（下稱原判決），向原審法院提
    出刑事聲明上訴狀敘明上訴理由，是依前揭說明，應由第二
    審法院即本院審查其提出之上訴理由是否具體，倘所提非屬
    具體理由者，無須再命其補正，其上訴即屬不合法律上之程
    式，應以判決駁回之，合先敘明。
二、本件上訴人即被告甲○○（下稱被告）不服原審判決妨害自由
    等犯行（即原判決犯罪事實欄一及二部分）提起上訴，其理
    由意旨略以：①已跟被害人全部和解；②就被告違反兒童及少
    年福利與權益保障法的部分（即原判決犯罪事實欄一部分）
    ，被害人明確回答被告沒有妨害其人身自由，且本案已和解
    ，不應判有期徒刑3月云云。
三、經查：
  ㈠本件原審審理結果，認為被告犯成年人共同故意對少年剝奪
    他人行動自由罪（原判決犯罪事實欄一部分）、強制未遂罪
    （犯罪事實欄二部分）之犯行，已詳述得心證之理由（見原
    判決第3至9頁），本院審核原判決之採證認事及量刑，並未
    違反一般經驗法則、論理法則及證據法則，均無違誤。
  ㈡被告上訴理由雖以原審判決妨害自由等犯行（即原判決犯罪
    事實欄一及二部分）已全部和解為由，提起上訴。惟上開和
    解情狀，業經原審詳予斟酌考量，並於原判決理由欄敘明：
    被告就犯罪事實欄一部分已與告訴人廖○齊及家屬達成和解
    ，有和解書在卷可參，堪認被告已有悔意等語（見原判決第
    12頁），及敘明：犯罪事實欄二部分所涉傷害及毀損罪嫌，
    因同案被告杜政憲已與告訴人魏崑展、卓宛諄業經調解成立
    ，告訴人魏崑展、卓宛諄具狀撤回告訴，撤回告訴之效力亦
    及於被告等語（見原判決第13頁）。是上開和解情狀，業據
    原審詳予審酌並於判決理由敘明，被告上訴理由並未提出有
    何原判決未予斟酌之有關和解新事證，僅空言已全部和解云
    云，未具體指摘原審判決有何量刑不當或違法而構成應予撤
    銷之具體事由，難認係具體理由。　　
　㈢被告上訴理由雖否認有犯罪事實欄一所載對被害人即少年廖○
    齊妨害自由之犯行，並謂：被害人廖○齊亦有表示被告沒有
    妨害他的人身自由，且本案已和解，不應判處有期徒刑3月
    云云。惟查：被告確有對被害人廖○齊妨害自由之犯行，及
    被害人廖○齊於原審審理時改稱是自願坐被告的機車等語，
    不可採信等情，業據原判決①於犯罪事實欄詳載犯案情節為
    「……甲○○即夥同成年人阮經文及真實姓名年籍均不詳，綽號
    『阿賓』之成年男子，共同基於妨害少年廖○齊人身自由之犯
    意聯絡，由甲○○以手勒住少年廖○齊脖子，強行將少年廖○齊
    帶往巷內之停車場，並要求少年廖○齊乘坐由甲○○所騎乘之
    車牌號碼000-0000號普通重型機車，前往臺中市北屯區兒童
    公園內協商前述債務，阮經文等人則分別騎乘機車尾隨至上
    開兒童公園，以此非法方法剝奪少年廖○齊之行動自由」等
    情；②就認定犯罪事實之證據及理由，於理由欄說明「……被
    告涉犯上開妨害自由犯行，除據證人即告訴人廖○齊指述外
    ，亦據證人陳○妤、證人即共同被告阮經文之證述明確，堪
    採為告訴人廖○齊前揭所述之補強證據。可見告訴人廖○齊遭
    被告勾脖子之肢體動作，使告訴人廖○齊無法避開或遠離，
    告訴人廖○齊面臨對方多數人之情況下，斯時不得不上車狀
    況，實符合一般常情，自難以告訴人廖○齊並無做出任何反
    抗舉動，即謂其係自願上車至臺中市北屯區兒童公園……。」
    、「證人廖○齊雖於本院審理時翻異其詞，改稱……是自願乘
    乘坐……等語……。然查，證人廖○齊於警詢及偵查時之證述，
    均先後一致證述被告有上揭妨害自由之犯行，核與證人陳○
    妤、阮經文證述相符……。再者，倘證人廖○齊係出於自願與
    被告前往臺中市北屯區兒童公園以釐清債務關係，何以與本
    案債務完全無關之阮經文等人需一同前往？何以陳○妤見狀
    即撥電話聯絡告訴人父親廖○強，隨即報警處理？……證人廖○
    齊於本院審理時之上開證述，與其於警詢及偵查時之證述相
    悖，亦與常理不符，為事後迴護被告之說詞，尚難憑採。」
    、「被告於108年5月4日本院聲請羈押訊問時陳稱：我承認
    我有押人，廖○齊部分我承認有勒住他的脖子等語……當時亦
    有辯護人在場；於108年7月3日原審訊問時供稱：承認，我
    跟廖○齊已經有達成和解，我已經履行和解條件等語，倘若
    被告未有對告訴人廖○齊為前開妨害自由犯行，其為何需與
    告訴人廖○齊、廖○齊之家屬成立和解、賠償損害？又為何於
    本院聲請羈押訊問時，在辯護人陪同在場應訊時，就此部分
    為認罪之表示？是被告嗣改口辯稱其未對告訴人廖○齊為妨
    害自由行為，顯屬推托之詞，核無足採。」等語；③就量刑
    審酌事項亦敘明「被告僅為索討7000元之債務，竟以上開方
    式對告訴人廖○齊為不法行為，損害告訴人廖○齊之人身自由
    且對社會秩序亦有危害，所為顯有不當，犯後猶積極否認犯
    行，惟已與告訴人廖○齊及家屬達成和解，有和解書在卷可
    參……，堪認被告已有悔意……暨兼衡被告於原審審理時自述高
    中畢業之智識程度，未婚，尚有1名未成年子女需扶養，現
    職業為油漆師傅，經濟狀況為低收入戶等一切情狀」等語。
    足見原審就被告確有犯罪事實欄一所載對被害人即少年廖○
    齊妨害自由之犯行，已詳為論述，且已本於被告之責任為基
    礎，具體斟酌刑法第57條各款所規定之量刑因子，且於量刑
    理由詳加說明，並無濫用量刑權限，亦無判決理由不備。被
    告此部分上訴意旨，並未依卷內既有訴訟資料或提出新事證
    ，具體指摘原審判決有何採證認事、用法或量刑等足以影響
    判決本旨之不當或違法而構成應予撤銷之具體事由，亦難認
    係具體理由。　　
四、綜上所述，被告上訴意旨置原審判決明白論斷於不顧，雖執
    前詞，指摘原審判決不當，然並未依卷內既有訴訟資料或提
    出新事證，具體指摘原審判決有何採證認事、用法或量刑等
    足以影響判決本旨之不當或違法而構成應予撤銷之具體事由
    ，依前揭說明，其上訴自屬違背法律上之程式，爰不經言詞
    辯論，駁回上訴。
據上論斷，應依刑事訴訟法第367條前段、第372條，判決如主文
。
中　　華　　民　　國　　110 　年　　12　　月　　9 　　日
                  刑事第四庭    審判長法　官  蔡名曜
                                      法　官  邱鼎文
                                      法　官  黃玉琪
以上正本證明與原本無異。
剝奪他人行動自由罪部分得上訴，其餘部分不得上訴。
如不服本判決應於收受送達後20日內向本院提出上訴書狀，其未
敍述上訴理由者，並得於提起上訴後20日內向本院補提理由書(
均須按他造當事人之人數附繕本)「切勿逕送上級法院」。

                                     書記官  林姿妤

中　　華　　民　　國　　110 　年　　12　　月　　9 　　日